最高法院刑事判決　　　　　　　　　　　　　　　八十八年度台上字第四九九六號
　　上　訴　人　甲○○
右上訴人因竊盜案件，不服台灣高等法院花蓮分院中華民國八十六年七月九日第二審
更審判決（八十六年度上更(一)字第二四號，起訴案號：台灣花蓮地方法院檢察署八十
四年度偵字第九六七號），提起上訴，本院判決如左：
    主  文
原判決撤銷，發回台灣高等法院花蓮分院。
    理  由
本件原判決認定上訴人甲○○係檳榔商，與吳餘峰、張永泉（以上二人業經判處罪刑
確定）共同意圖為自己不法之所有，由甲○○負責居中策劃，並提供客觀上對於人體
具有危險性之伸縮長柄檳榔刀一把（未扣案，刀片部份因有損壞，為張永泉另行購買
換裝）供張永泉、吳餘峰做為行竊之用，甲○○先帶同吳餘峰、張永泉二人於民國八
十四年三月十八日下午，前往花蓮縣瑞穗鄉○○村○○○路十公里處路旁山區林宏裕
所有之檳榔園，勘查瞭解地形後，即推由張永泉駕駛ＪＢ－六八三○號自用小貨車附
載吳餘峰於翌日下午一時許至上址，由張永泉持上開檳榔刀竊割檳榔，吳餘峰則負責
撿拾盜割之檳榔至上開車輛上，至同日下午二時五十分許，車上已裝載割得檳榔約八
千至一萬餘粒時，為林宏裕發現，搜獲躲藏於草叢內之吳餘峰，張永泉則趁隙逃逸等
情，因而維持第一審論處上訴人共同帶兇器竊盜罪刑部分之判決，駁回上訴人在第
二審之上訴，固非無見。
惟查：(一)、共同被告所為不利於己之陳述，固有證明其他共犯犯罪之效力，但其陳述
有無疑竇，及能否採信，法院於職權範圍內，仍應予以相當之調查。共同被告吳餘峰
固稱上訴人於案發前一日下午帶同伊與張永泉往勘現場，並提供檳榔刀盜割檳榔等語
，惟上訴人始終否認參與謀議而有犯意之聯絡，另一共犯張永泉經通緝亦已被緝獲，
並經第一審法院以八十五年度訴緝字第八號判處罪刑在案（原審八十六年度上更(一)卷
第四十二頁第一審刑事判決影本），究竟共犯吳餘峰所指上訴人參與犯罪之情節是否
屬實？有傳訊張永泉詳予調查之必要，經本院前次發回意旨予以指明，原審更審時上
訴人亦請求傳喚張永泉、吳餘峰對質作證（原審八十六年度上更(一)卷第十七頁背面）
，原審復認有傳訊張永泉調查之必要而予以傳喚作證，但僅傳喚一次未到庭，即未再
予傳訊究明，復未於判決內說明不予調查之理由，其審理猶有未盡。(二)、原判決事實
欄認定記載共犯吳餘峰被查獲時，已將盜割之檳榔約八千至一萬餘粒搬上小貨車一節
，核與吳餘峰供稱：「割了多少不知道，因我們還沒有撿拾」云云（見偵查卷第六頁
）之卷內資料不盡相符，原判決對於此項與上訴人之犯行既遂與否攸關之事項未予說
明釐清，亦有可議。上訴意旨指摘原判決不當，尚非全無理由，應認仍有撤銷發回更
審之原因。至原判決不另為無罪諭知部分，基於審判不可分之原則，應併予發回。又
本件雖屬刑事訴訟法第三百七十六條第二款所列之案件，惟於修正刑事訴訟法施行前
，原得上訴於第三審法院，且已繫屬於法院，依刑事訴訟法施行法第五條第一項規定
，仍應依修正前之法定程序終結之，附此明。
據上論結，應依刑事訴訟法第三百九十七條、第四百零一條，判決如主文。
中      華      民      國    八十八    年      九      月      九      日
                              最高法院刑事第五庭
                                  審判長法官  董  明  霈
                                        法官  丁  錦  清
                                        法官  賴  忠  星
                                        法官  林  茂  雄
                                        法官  王  居  財
      右正本證明與原本無異
                                              書  記  官
中      華      民      國    八十八    年      九      月     十六     日
